臺灣高等法院刑事判決
111年度上訴字第934號
上  訴  人  
即  被  告  張進貴





上列上訴人即被告因搶奪等案件，不服臺灣新北地方法院110年
度審訴字第1381號，中華民國111年1月18日第一審判決（起訴案
號：臺灣新北地方檢察署110年度偵字第21563號），提起上訴，
本院判決如下：
    主  文
上訴駁回。
    事  實
一、張進貴①前因搶奪、施用毒品及販賣毒品案件，經原審法院
    判處有期徒刑1年6月、1年、6月、2年9月，販賣第一級毒品部
    分，經上訴後，由本院判決駁回上訴，再上訴後，經本院判
    處有期徒刑4年，並由最高法院駁回上訴確定，前述罪刑經本
    院裁定各減刑為有期徒刑3月、9月、6月、3月、4年，合併定
    應執行刑有期徒刑5年6月確定（下稱甲案）。②復因搶奪等案件
    ，經原審法院判處有期徒刑9月、4月、10月、5月、11月，
    合併定應執行刑有期徒刑2年6月，經上訴後，由本院判處有期
    徒刑3月、7月、4月、8月、9月，應執行有期徒刑2年確定。③
    又因施用毒品案件，經原審法院判處有期徒刑10月、5月，
    應執行有期徒刑1年1月確定，上開②、③案件，經本院裁定定應
    執行有期徒刑2年11月確定（下稱乙案）。嗣甲、乙案件接續
    執行，於民國104年4月9日假釋出監（剩餘殘刑1年4月30日)。④
    又因搶奪案件，經原審法院判處有期徒刑1年，嗣經本院判決
    駁回上訴確定。⑤又因施用毒品案件，經原審法院判處有期
    徒刑8月確定。⑥又因公共危險簡易案件，經原審法院判處有
    期徒刑5月，嗣經原審法院判決駁回上訴確定。上開④至⑥案
    件，經合併定應執行1年9月確定，並與上開遭撤銷假釋剩餘之
    殘刑1年4月30日接續執行，於109年7月17日縮短刑期執行完畢。
    詎仍不知悔改，分別為下列行為：
  ㈠於110年5月29日22時45分許，在新北市○○區○○街000號前，見
    游子蓉所有之車牌號碼000-0000號號普通重型機車鑰匙未拔
    ，意圖為自己不法所有，基於竊盜之犯意，徒手轉動鑰匙發
    動機車駛離，得手後供己代步使用而竊取之。
  ㈡嗣於同日23時56分許，騎駛上揭機車行經新北市○○區○○街00
    號前，乘劉惠民在路邊停車並彎腰整理車內物品而不及防備
    之際，意圖為自己不法之所有，基於搶奪之犯意，徒手搶奪
    劉惠民放置於褲子後側口袋之皮夾（內有新臺幣〈下同〉約2,
    350元、國民身分證、健保卡、三重正義郵局提款卡、板信
    商業銀行東湖分行提款卡、機車駕照、etag、無記名悠遊卡
    各1張），得手後旋即騎駛上揭機車逃逸，嗣將上揭機車任
    意棄置在新北市○○區○○○路0段、新北大道口附近。經游子蓉
    、劉惠民報警處理，經警調閱監視器錄影畫面，循線查悉上
    情。
二、案經游子蓉、劉惠民訴由新北市政府警察局蘆洲分局報請臺
    灣新北地方檢察署檢察官偵查起訴。
    理  由
壹、證據能力部分
一、按「被告以外之人於審判外之言詞或書面陳述，除法律有規
    定者外，不得作為證據」，刑事訴訟法第159條第1項定有明
    文，此即學理上所稱「傳聞證據排除法則」。依上開法律規
    定，傳聞證據原則上固無證據能力，但如法律別有規定者，
    即例外認有證據能力。又按被告以外之人於審判外之陳述，
    雖不符刑事訴訟法第159條之1至第159條之4之規定，但經當
    事人於審判程序同意作為證據，法院審酌該言詞陳述或書面
    陳述作成時之情況，認為適當者，亦得為證據；當事人、代
    理人或辯護人於法院調查證據時，知有第159條第1項不得為
    證據之情形，而未於言詞辯論終結前聲明異議者，視為有前
    項之同意，此據同法第159條之5規定甚明。鑒於採用傳聞證
    據排除法則之重要理由之一，係因傳聞證據未經當事人之反
    詰問予以核實，若當事人願放棄對原供述人之反對詰問時，
    原則上即可承認該傳聞證據之證據能力，而揆諸我國刑事訴
    訟法第159條之5之立法理由，除參照前述傳聞證據排除法則
    之基本法理外，亦參考日本刑事訴訟法第326條之立法例，
    查日本刑事審判實務之運作，有關檢察官及被告均同意作為
    證據之傳聞書面材料或陳述，可直接援引該國刑事訴訟法第
    326條作為傳聞例外之法律依據，僅在檢察官與被告不同意
    之情況下，乃須根據其他傳聞例外規定俾以斟酌該等書面材
    料或陳述是否具有證據能力，在當事人間無爭執之案件中，
    傳聞證據基本上均可依據前引規定提出於法院使用。職是之
    故，我國刑事訴訟法第159條之5之適用應可作同上之解釋。
    經查，本判決下列所引各項供述證據，檢察官、上訴人即被
    告張進貴（下稱被告）於本院於審理期日逐一提示並告以要
    旨，檢察官、被告均未爭執證據能力（見本院卷第127頁）
    ，本院審酌各該證據作成時之情況，並無違法不當或證明力
    明顯過低之瑕疵，認以之作為證據應屬適當，依刑事訴訟法
    第159條之5規定，俱有證據能力。
二、至其餘憑以認定被告犯罪事實所引之各項非供述證據，查無
    違反法定程序取得之情，依同法第158條之4規定反面解釋，
    均有證據能力。
貳、實體部分
一、上揭犯罪事實，業據被告於偵查、原審及本院審理時均坦承
    不諱（見偵字第21563號卷第133頁、第191頁、原審卷第92
    頁、第99頁、本院卷第130頁），核與證人即告訴人游子蓉
    於警詢時、告訴人即證人劉惠民於警詢及偵查之證述相符（
    見偵字第21563號卷第14至15頁、第17頁、第19至20頁、第2
    3至24頁、第154至155頁），並有新北市政府警察局三重分
    局物品發還領據、慈福派出所受（處）理案件證明單、現場
    及監視器翻拍照片、尋獲之車牌號碼000-0000號機車照片、
    現場勘察報告、新北市政府警察局鑑驗書、板信商業銀行作
    業服務部110年10月1日板信作服字第1107419505號函、告訴
    人劉惠民之國民身分證異動資料在卷可稽（見偵字第21563
    號卷第39頁、第41頁、第49至103頁、第203至224頁、第231
    至233頁、第263至264頁），足徵被告任意性之自白核與事
    實相符，堪以採信，事證已臻明確，被告之犯行應堪認定，
    應依法論科。
二、論罪科刑
　㈠核被告所為，係犯刑法第320條第1項之竊盜罪及第325條第1
    項之搶奪罪。被告所犯上開2罪間，犯意各別，行為互殊，
    應予分論併罰。
　㈡按刑法第47條第1項關於累犯加重之規定，係不分情節，基於
    累犯者有其特別惡性及對刑罰反應力薄弱等立法理由，一律
    加重最低本刑，於不符合刑法第59條所定要件之情形下，致
    生行為人所受之刑罰超過其所應負擔罪責之個案，其人身自
    由因此遭受過苛之侵害部分，對人民受憲法第8條保障之人
    身自由所為限制，不符憲法罪刑相當原則，牴觸憲法第23條
    比例原則。於此範圍內，有關機關應自本解釋公布之日起2
    年內，依本解釋意旨修正之。於修正前，為避免發生上述罪
    刑不相當之情形，法院就該個案應依本解釋意旨，裁量是否
    加重最低本刑（司法院釋字第775號解釋意旨參照）。亦即
    ，刑法第47條第1項規定之「應」加重最低本刑，於修法完
    成前，應暫時調整為由法院「得」加重最低本刑，法院於量
    刑裁量時即應具體審酌前案徒刑之執行完畢情形、再犯之時
    期、再犯後罪罪質等，綜合判斷累犯個案有無因加重本刑致
    生行為人所受的刑罰超過其所應負擔罪責的情形。查被告有
    如事實欄所示前案及執行情形，有本院被告前案紀錄表在卷
    可佐，其於受有期徒刑執行完畢後5年內，故意再犯本案竊
    盜、搶奪罪，均為累犯，審酌被告前曾犯多次搶奪犯行，甫
    於109年7月17日執行完畢，於110年5月29日復犯本案，認其
    有特別惡性且對刑罰反應力薄弱，均應依刑法第47條第1項
    規定加重其刑。
　㈢再按刑法第59條之酌量減輕其刑，必須犯罪另有特殊之原因
    與環境等等，在客觀上足以引起一般同情，認為即予宣告法
    定低度刑期尤嫌過重者，始有其適用。被告恣意搶奪、竊取
    他人所有之財物，明顯缺乏尊重他人財產權完整之基本法治
    觀念，對他人財產安全及權益造成危害；又其並非出於特殊
    之原因、環境始犯下本案，客觀上實無足以引起一般之同情
    而顯堪憫恕之情，自無從依刑法第59條之規定減輕其刑，被
    告請求依刑法第59條規定酌減其刑，並無可採。　　
三、原審本於同上見解，認被告罪證明確，適用刑法第320條第1
    項、第325條第1項、第47條第1項、第41條第1項前段、第38
    條之1第1項前段、第3款，刑法施行法第1條之1第1項、第2
    項前段等規定，並審酌被告係具備一般智識程度及社會歷練
    之成年人，對於不得以搶奪、竊盜等非法方式侵害他人財物
    之情，自當瞭然於胸，卻不思付出自身勞力或技藝，循合法
    、正當之途徑取得所需，而恣意搶奪、竊取他人所有之財物
    ，明顯缺乏尊重他人財產權完整之基本法治觀念，對他人財
    產安全及權益造成危害，皆有不該，兼衡被告之素行、犯罪
    之目的、手段、教育程度、職業、家庭經濟與生活狀況、所
    竊取及搶奪財物之價值，以及被告犯後終能坦認全部犯行，
    態度勉可等一切情狀，就竊盜罪部分量處拘役40日，並諭知
    易科罰金之折算標準，就搶奪罪部分，量處有期徒刑8月，
    並說明被告就事實欄一㈡搶奪而取得皮夾1個、無記名悠遊卡
    1張及現金2,350元，概屬其犯罪所得，未見實際合法發還告
    訴人劉惠民之事證，基於任何人不能保有犯罪所得之立法原
    則，應於主文第2項宣告沒收，並於全部或一部不能沒收或
    不宜執行沒收時，追徵其價額；至其於事實欄一㈠竊得之機
    車1台（含機車鑰匙1把），已由告訴人游子蓉立據領回，不
    予宣告沒收；又其於事實欄一㈡搶得之國民身分證、健保卡
    、三重正義郵局提款卡、板信商業銀行東湖分行提款卡、機
    車駕照、etag卡各1張等物，則係個人身份、資格證明或金
    融提款、數位支付之物，雖有具有專屬性，但經濟價值尚屬
    低微，欠缺刑法上之重要性，不予宣告沒收，其認事用法尚
    無不合，量刑亦屬妥適。被告上訴意旨略以：伊已坦承犯行
    ，應適用刑法第59條減輕其刑，希望能給予改過機會云云。
    惟按量刑輕重，屬為裁判之法院得依職權自由裁量之事項，
    苟已以行為人之責任為基礎，並斟酌刑法第57條各款所列情
    狀，在法定刑度內，酌量科刑，無偏執一端，致明顯失出失
    入情形，自不得任意指為違法。原審已就量刑刑度詳為審酌
    並敘明理由，其量定之刑罰，客觀上並未逾越法定刑度或濫
    用其裁量權限，核屬法院量刑職權之適法行使，難認有何不
    當，被告上訴無理由，應予駁回。
據上論斷，應依刑事訴訟法第368條，判決如主文。
本案經檢察官余怡寬提起公訴，檢察官壽勤偉到庭執行職務。
中　　華　　民　　國　　111 　年　　7 　　月　　5 　　日
                  刑事第九庭    審判長法　官  潘翠雪
                                      法　官  俞秀美
                                      法　官  陳俞婷
以上正本證明與原本無異。
竊盜部分不得上訴。
其餘部分如不服本判決，應於收受送達後20日內向本院提出上訴
書狀，其未敘述上訴之理由者並得於提起上訴後20日內向本院補
提理由書（均須按他造當事人之人數附繕本）「切勿逕送上級法
院」。
                                     書記官  李政庭
中　　華　　民　　國　　111 　年　　7 　　月　　5 　　日

附錄本判決論罪之法律條文：
中華民國刑法第320條
意圖為自己或第三人不法之所有，而竊取他人之動產者，為竊盜
罪，處5年以下有期徒刑、拘役或5百元以下罰金。
意圖為自己或第三人不法之利益，而竊佔他人之不動產者，依前
項之規定處斷。
前二項之未遂犯罰之。

中華民國刑法第325條
意圖為自己或第三人不法之所有，而搶奪他人之動產者，處6月
以上5年以下有期徒刑。
因而致人於死者，處無期徒刑或7年以上有期徒刑，致重傷者，
處3年以上10年以下有期徒刑。
第1項之未遂犯罰之。